【裁判字號】    98,交聲,124
【裁判日期】    980831
【裁判案由】    違反道路交通管理處罰條例聲明異議
【裁判全文】
臺灣雲林地方法院交通事件裁定         98年度交聲字第124號
移送機關即
原處分機關  交通部公路總局嘉義區監理所雲林監理站
異  議  人
即受處分人  乙○○
上列異議人即受處分人因違反道路交通管理處罰條例案件，對於
交通部公路總局嘉義區監理所雲林監理站98年7 月28日所為之雲
監裁字第裁72-KK0000000、72-KK0000000號裁決處分（原舉發違
反道路交通管理事件通知單：雲林縣警察局98年6 月22日雲警交
字第KK0000000 、KK0000000 號），聲明異議，本院裁定如下：
    主  文
異議駁回。
    理  由
一、原處分意旨略以：異議人即受處分人乙○○駕駛車牌號碼SR
    -9622 號自用小客車（下稱本案自小客車），於民國98年5
    月24日分別有下列之違規行為，經警以照相式雷達測速儀所
    攝得之照片，分別逕行舉發：
(一)、於98年5 月24日上午8 時44分，行經速限每小時60公里之臺
    三線公路256 公里路段處（下稱本案違規地點），經雷達測
    速測得時速80公里，超速20公里（原舉發案號：雲林縣警察
    局98年6 月22日雲警交字第KK0000000 號；原裁決案號：交
    通部公路總局嘉義區監理所雲林監理站98年7 月28日雲監裁
    字第裁72-KK0000000號，下稱第KK0000000 號事件）。
(二)、於同日下午1 時22分，行經本案違規地點，經雷達測速測得
    時速75公里，超速15公里（原舉發案號：雲林縣警察局98年
    6 月22日雲警交字第KK0000000 號；原裁決案號：交通部公
    路總局嘉義區監理所雲林監理站98年7 月28日雲監裁字第裁
    72-KK0000000號，下稱第KK0000000 號事件）。
二、聲明異議意旨略以：異議人於收受違規通知單後隨即前往上
    開路段256 公里處察看，見自雲林科技大學起至256 公里處
    均未置有任何明顯警告標誌牌，直至上開路段往南約256.1
    公里及往北約256.6 公里處方有設置，因此員警舉發行為已
    違反道路交通管理處罰條例第7 條之2 第3 項之規定；又行
    政行為應受一般法律原則之拘束，不得違反誠實信用原則，
    並在人民正當合理之信賴下進行，行政程序法第4 條、第8
    條定有明文，今所架設測速儀器地點不僅違反上開條例，且
    藏於偏僻農路口內，使人不易發覺而疏於警戒，異議人認員
    警執法過當，為此聲明異議，請求撤銷原處分云云。
三、按汽車駕駛人，行車速度，超過規定之最高時速，或低於規
    定之最低時速，除有第43條第1 項第2 款情形外，處1,200
    元以上2,400 元以下罰鍰。道路交通管理處罰條例第40條定
    有明文。次按汽車駕駛人之行為有下列情形之一，當場不能
    或不宜攔截製單舉發者，得逕行舉發：七、經以科學儀器取
    得證據資料證明其行為違規。道路交通管理處罰條例第7 條
    之2 為本案舉發程序之依據。
四、本院之判斷：
(一)、異議人於98年5 月24日上午8 時44分及同的下午1 時22分許
    ，駕駛本案自小客車，前者由北往南，後者由南往北行經本
    案違規地點，因超速15公里及20公里，為警架設照相式雷達
    測速儀攝得違規照片各1 張而逕行舉發等情，有違規舉發採
    證照片2 張、雲林縣警察局98年6 月22日雲警交字第KK0000
    000 號、第KK0000000 號舉發違反道路交通管理事件通知單
    2 紙及98年7 月21日雲警交字第09813016 30 號函1 份在卷
    可證，並為異議人所不爭執（參本院卷第9 頁、第12頁），
    應堪認定。
(二)、證人甲○○即本案違規舉發員警於本案調查時結證：我任職
    於雲林縣警察局交通隊，於98年5 月24日上午8 時至中午12
    時，及下午1 時至5 時許止，在臺三線256 公里處執行勤務
    ；本案是我舉發，我所架設的測速照相儀器置於上開路段25
    6.3 公里處的路肩，架設後會自動偵測兩個方向的超速車輛
    ，有1 份儀器相關位置圖可參照，且儀器架設位置同雲林縣
    警察局函文及相關位置圖、照片所載，是放在照片路燈的前
    面（參本院卷第40頁第1 張照片）；當時我坐在架設的照相
    機旁邊，即小路裡面的車輛內；上開路段的警告標誌牌設置
    位置，確實如同雲林縣警察局函文內容及現場照片所示，均
    屬於固定式警告標誌；我於收受交通法庭之公文後，有實際
    去測量儀器置放位置與北上、南下警告標誌牌豎立位置的距
    離；而我置放測量儀器之當日，是依據照片背景跟違規車輛
    背景做比對，因照片所示違規車輛旁邊有1 個鐵門，所以我
    所置放之照相機照過去也是有這個鐵門等語（參本院卷第44
    頁背面至第45頁背面）。此外，由雲林縣警察局98年8 月14
    日雲警交字第0981301842號函文所附之現場圖、本件違規採
    證照片所示（參本院卷第39至40頁），針對上開照片中文字
    、符號附上說明，並於上開路段架設有「前有測速照相」警
    告標誌及速限標誌，可知本案之違規地點，亦即架設測速照
    相儀器地點，為臺三線256.35公里路段，而前方由北往南之
    上開路段右側之256.17公里處，置有「前有測速照相」警告
    標誌牌及限速60公里之禁制標誌；又於南往北之路段右側25
    6.6 公里處，置有相同警告標誌牌及同速限之禁制標誌，用
    以警告駕駛用路人注意應遵守速限行駛。是本件第KK000000
    0 號事件舉發地點距離設置警告標誌牌約180 公尺、第KK00
    00000 號事件距離約250 公尺，有相關位置圖在卷可明（參
    本院卷第38頁），可見上開路段之最高限速為每小時60公里
    ，並在舉發地點前設有禁制標誌及標示之警告立牌，告知駕
    駛人應小心注意速限及測速照相，異議人行經此處，自難委
    為不知。又員警舉發採證所憑之照相式雷達測速儀，亦為經
    濟部標準檢驗局於97年12月3 日檢驗合格，有效期限至98年
    12月31日止，有經濟部標準檢驗局97年12月3 日編號MO0000
    000 號雷達測速儀檢定合格證書1 紙附卷足考（參本院卷第
    42頁），足認本案舉發當時所使用之雷達測速儀，尚在檢驗
    合格之有效期間內，其所測得數據及拍得照片之準確性及正
    確性足堪信賴，應屬精確，未有誤測、誤判之虞。勾稽以上
    ，堪見異議人駕駛本案自小客車分別於上開時間，行經本案
    違規地點，均有行車速度超過規定最高速限之違規行為。
(三)、異議人雖以前詞置辯，並質疑通知單及裁決書所載「256 公
    里」處未依法翔實記載為「256.3 公里」乙情，然而：上開
    證人甲○○於本院審理中證稱：因為測速照相機顯示之違規
    路段，其標示顯示是採整數計算，沒有小數點，所以我們依
    照相機拍攝得之照片數據所示來寫路段等語。又本案舉發通
    知單上所記載之違規地點係臺三線公路256 公里「段」，應
    已包括測速照相儀所置放位置即臺三線公路256.3 公里段，
    異議人執此辯稱，尚難認前開舉發程序有何嚴重違法應認無
    效之情，容有誤會之處。又上開測速照相儀超過前後100 公
    尺處，均設置有上開禁止及警告標誌牌乙事，詳如上(三)所證
    ，已告知往來車輛此處之速限，且會有測速照相之舉發作為
    ，異議人行經此段，自當更為小心謹慎，異議人辯稱未在10
    0 公尺前設立警告牌示，又架設地點隱避云云，為事後卸責
    之詞，不為本院所採。
(四)、綜上所述，異議人既有違規超速事實，從而，原處分機關依
    道路交通管理處罰條例第40條規定，分別裁處異議人1,800
    元、1,600 元罰鍰，於法並無不合，本件異議為無理由，應
    予駁回。
五、應依道路交通管理處罰條例第87條第2 項、道路交通案件處
    理辦法第19條，裁定如主文。
中    華    民    國    98    年    8     月    31    日
                  交通法庭  法  官  藍家偉
以上正本證明與原本無異。
如不服本裁定，應於裁定送達後5 日內向本院提出抗告狀（須附
繕本）。
                            書記官  王雪招
中    華    民    國    98    年    8     月    31    日


司法院資訊處製作；財團法人民間司法改革基金會備份。
